【裁判字號】    98,交聲,2095
【裁判日期】    980731
【裁判案由】    聲明異議
【裁判全文】
臺灣臺中地方法院交通事件裁定        98年度交聲字第2095號
原處分機關  交通部公路總局臺中區監理所（南投監理站）
異  議  人
即受處分人  甲○○
上列受處分人因違反道路交通管理處罰條例案件，對於交通部公
路總局臺中區監理所南投監理站民國九十八年三月二十七日所為
之處分（投監四字第裁六五－ＧＥ0000000號裁決書），
聲明異議，本院裁定如下：
    主  文
原處分撤銷，發回交通部公路總局臺中區監理所南投監理站。
    理  由
一、原處分意旨略以：異議人即受處分人甲○○（下稱受處分人
    ）於九十八年三月一日九時三十二分許，騎乘車號七一一－
    ＤＴＫ重型機車於臺中市○○路與建成路路口處，因「未依
    標線、標誌指示（直行機車佔用左轉機車停轉區）」，遭警
    依道路交通管理處罰條例第四十八條第一項第二款規定攔停
    舉發，受處分人在本案舉發違反道路交通管理事件通知單移
    送聯之收受通知聯者簽章欄內簽名。原處分機關依原舉發單
    位於九十八年三月十七日中分三交字第○九八○○○六一六
    三號函更正舉發違規事實為「不遵守標線指示（紅燈超越停
    止線）」，並將舉發違反法條更正為「違反道路交通管理處
    罰條例第六十條第二項第三款」規定等語。
二、聲明異議意旨略以：警察表示兩條路讓受處分人選：六百
    元；九百元。受處分人認為警察可以用勸導的方式，或是
    罰鍰開少一點，才去申訴，因為受處分人紅燈有停下來。豈
    料，經過申訴之後罰鍰竟從六百元變成九百元，是不讓受處
    分人申訴所以打壓，果真如同警察所說，看要罰六百元或九
    百元兩條路走等語。
三、按道路交通管理處罰條例第九條第一項規定：本條例所定罰
    鍰之處罰，受處罰人接獲違反道路交通管理事件通知單後，
    於十五日內得不經裁決，逕依第九十二條第三項之罰鍰基準
    規定，向指定之處所繳納結案；不服舉發事實者，應於十五
    日內，向處罰機關陳述意見，其不依通知所定期限前往指定
    處所聽候裁決，且未依規定期限繳納罰鍰結案或向處罰機關
    陳述意見者，處罰機關得逕行裁決之。又填製通知單，應就
    其違反行為簡要明確記載於違規事實欄內，並記明其違反條
    款及應到案處所；處罰機關受理移送之舉發違反道路交通管
    理事件時，發現應填記內容不符規定，或所列附件漏未移送
    者，應即洽請原移送機關更正或補送；違反本條例之處罰，
    處罰機關於裁決前，應給予違規行為人陳述之機會；違反道
    路交通管理事件，行為人認為舉發之事實與違規情形相符者
    ，得於接獲通知單後，親自或委託他人持該通知單，不經裁
    決向指定之處所逕依裁罰基準執行並繳納罰鍰結案，違反道
    路交通管理事件統一裁罰基準及處理細則第十三條第一項、
    第三十三條第一項、第四十條前段、第四十八條第一項分別
    定有明文。意即違規行為人對於警員舉發之違規事實不爭執
    者，得持舉發通知單於十五日內依最低額度繳納罰鍰結案，
    處罰機關受理移送舉發交通違規事件後，如認警員填記內容
    不符規定或適用法條有誤，則應洽請原移送機關更正後重新
    送達，並就更正後違規事實給予行為人陳述意見機會。
四、按「行政行為，應以誠實信用之方法為之，並應保護人民之
    正當合理之信賴，為行政程序法第七條之明文規定，本件「
    舉發通知單」既以道路交通管理處罰條例第四十八條第一項
    第二款處罰，受處分人即期待其法律效果為處新臺幣六百元
    以上一千八百元以下罰鍰，是原處分機關欲變更處罰條文作
    成影響受處分人之不利處分前，仍應踐行違反道路交通管理
    事件統一裁罰基準及處理準則第三十三條及四十條前段規定
    ，將變更處罰條文之通知重新送達於受處分人，使受處分人
    陳述意見之程序利益得以保障，原處分機關所為之裁決程序
    始為適當。經核，本件中市警交字第ＧＥ0000000號
    舉發通知單所載違規事實為「未依標線、標誌（直行機車佔
    用左轉機車停轉區）」，經原處分機關更正舉發違規事實為
    「不遵守標線指示（紅燈超越停止線）」；舉發通知單所載
    舉發違反法條為道路交通管理處罰條例第四十八條第一項第
    二款，經原處分機關變更舉發法條為同法第六十條第二項第
    三款。上揭違規事實與違反法條記載之變更並未洽請原移送
    機關更正後重新送達舉發通知單，並就更正後違規事實給予
    行為人陳述意見機會即為裁決等情，依前所述，尚有不當，
    應予撤銷，由原處分機關另為適法之處理。從而，本件原處
    分既有前開不當之處，即屬無可維持，應由本院予以撤銷，
    由原處分機關責由原舉發機關重新補正違規法條與違規事實
    ，並重新合法送達補正後之舉發違反道路交通管理事件通知
    單後，再依法裁決，以資適法。
五、據上論斷，應依道路交通管理處罰條例第八十七條第二項，
    道路交通案件處理辦法第二十條前段，裁定如主文。
中    華    民    國    98    年    7     月    31    日
                  交通法庭    法  官  周玉蘭
以上正本證明與原本無異。
如不服本裁定應於送達後五日內向本院提出抗告狀 (應附繕本)
並敘述抗告之理由。
                              書記官  黃泰能
中    華    民    國    98    年    7     月    31    日


司法院資訊處製作；財團法人民間司法改革基金會備份。
